臺灣雲林地方法院刑事判決
110年度金訴字第22號
公  訴  人  臺灣雲林地方檢察署檢察官
被      告  李家勝




上列被告因違反洗錢防制法案件，經檢察官提起公訴（109年度
偵字第5891、6994、6995號），及移送併辦（臺灣雲林地方檢察
署110年度偵字第1346、1066、1232號），於本院準備程序進行
中，被告就被訴事實為有罪之陳述，經裁定進行簡式審判程序，
判決如下：
    主      文
李家勝幫助犯洗錢防制法第十四條第一項之一般洗錢罪，處有期
徒刑參月，併科罰金新臺幣壹萬元，罰金如易服勞役，以新臺幣
壹仟元折算壹日。未扣案之犯罪所得新臺幣貳萬元沒收之，於全
部或一部不能沒收或不宜執行沒收時，追徵其價額。
    事實及理由
一、犯罪事實：
  ㈠李家勝依其智識程度及社會經驗，可預見將自己所有之金融
    機構帳戶之存摺、金融卡及密碼提供他人使用，恐遭他人利
    用作為財產犯罪之人頭帳戶，供為收受及提領特定犯罪所得
    ，並使他人提領後即產生遮斷資金流動軌跡以逃避國家追訴
    、處罰之效果而洗錢。其竟基於幫助他人詐欺取財及幫助洗
    錢之不確定犯意，於民國109年4月25日某時，在嘉義縣○道0
    號水上交流道附近，將其申辦之合作金庫商業銀行帳號0000
    000000000號帳戶(下稱合庫帳戶)之存摺、金融卡及密碼，
    以抵銷新臺幣（下同）2萬元債務代價，提供給黃浚源（檢
    察官另案偵辦），而以此方式幫助他人詐欺取財及洗錢。嗣
    黃浚源再將合庫帳戶之存摺、金融卡及密碼轉交真實姓名不
    詳之詐欺集團成員使用，該詐欺集團取得合庫帳戶之存摺、
    金融卡及密碼後，即意圖為自己不法所有之各別詐欺取財及
    洗錢犯意聯絡，分別為如附表所示之詐欺取財犯行，又附表
    所示之受騙匯入款項，旋遭分別轉帳或提領得手而掩飾、隱
    匿該犯罪所得之去向及所在。　　　　
  ㈡案經白淳有、曾彥融、張珍煜、游欣瑜、何乙珊訴由臺北市
    政府警察局內湖分局、北投分局、臺中市政府警察局霧峰分
    局、第一分局、嘉義縣警察局朴子分局移送並轉由臺灣雲林
    地方檢察署檢察官偵查起訴及移送併辦。
二、證據名稱：
  ㈠被告於警詢筆錄、檢察事務官詢問筆錄及本院審判中之自白
    供述（中市警霧分偵字第1090050634號卷第3頁至第6頁；雲
    檢偵5891卷第17頁至第21頁；本院金訴8卷第64頁；本院金
    訴22卷第107頁至第108頁、第131頁至第132頁）。
　㈡告訴人白淳有、曾彥融、張珍煜、何乙珊、游欣瑜於警詢筆
    錄中之指述（桃檢偵22298卷第11頁至第15頁反面；士檢偵1
    2420卷第75頁至第79頁；中市警霧分偵字第1090050634號卷
    第42頁至第43頁；雲檢偵1066卷第23頁至第28頁；雲檢偵12
    32卷第47頁至第50頁）。
　㈢告訴人白淳有提出之匯款申請書影本1張及LINE對話截圖29張
    、桃園市政府警察局桃園分局埔子派出所受理各類案件紀錄
    表、內政部警政署反詐騙案件諮詢專線紀錄表、桃園市政府
    警察局桃園分局埔子派出所受理詐騙帳戶通報警示簡便格式
    表、金融機構聯防機制通報表各1份（桃檢偵22298卷第143
    頁至第146頁、第157頁至第158頁、第163頁至第172頁）。
　㈣告訴人曾彥融提出之網路銀行交易截圖1張及LINE對話截圖30
    張、臺北市政府警察局士林分局後港派出所陳報單、臺北市
    政府警察局士林分局後港派出所受理各類案件紀錄表、臺北
    市政府警察局士林分局後港派出所受理刑事案件三聯單、內
    政部警政署反詐騙案件諮詢專線紀錄表、臺北市政府警察局
    士林分局後港派出所受理制詐騙帳戶通報警示簡便格式表各
    1張（士檢偵12420卷第21頁、第31頁、第43頁、第183頁至
    第184頁、第235 頁、第295頁至第357頁）。
  ㈤告訴人張珍煜提出之匯款單據1張、臺灣銀行中壢分行帳戶存
    摺影本1張及通訊軟體對話截圖24張、內政部警政署反詐騙
    案件諮詢專線紀錄表1張、桃園市政府警察局楊梅分局楊梅
    派出所受理詐騙帳戶通報警示簡便格式表8張、金融機構聯
    防機制通報表1張、桃園市政府警察局楊梅分局楊梅派出所
    受理各類案件紀錄表1張（中市警霧分偵字第1090050634號
    卷第46頁反面至第55頁、第61頁反面至第63頁反面）。
　㈥告訴人何乙珊提出之轉帳匯款單據照片1 張及LINE對話截圖1
    1張、內政部警政署反詐騙案件諮詢專線紀錄表、金融機構
    聯防機制通報表、桃園市政府警察局龜山分局大華派出所受
    理各類案件紀錄表、桃園市政府警察局龜山分局大華派出所
    受刑案件報案三聯單、桃園市政府警察局龜山分局大華派出
    所受理詐騙帳戶通報警示簡便格式表各1份（雲檢偵1066卷
    第125頁、第133頁、第141頁至第145頁、第149頁、第154 
    頁至第157頁）。　
　㈦告訴人游欣瑜提出之中國信託匯款申請書1張、中國信託網路
    匯款明細翻拍照片2張、中國信託商業銀行存摺內頁影本1張
    及LINE對話截圖43張、內政部警政署反詐騙諮詢專線記錄表
    1張、新北市政府警察局樹林分局三多派出所受理詐騙帳戶
    通報警示簡便格式表1張、金融機構聯防機制通報表3張、新
    北市政府警察局樹林分局三多派出所受理詐騙帳戶通報警示
    簡便格式表1張（雲檢偵1232卷第227 頁至第228 頁、第243
    頁至第249頁、第257頁、第262頁至第276頁）。
　㈧被告之合庫帳戶個資檢視1份（士檢偵12420卷第163頁）。
　㈨合作金庫商業銀行雲林分行109 年12月15日合金雲林字第109
    0003993號函暨所附之被告合庫帳戶建檔登錄單、存戶單摺
    掛失申請單各1份（雲檢偵1066卷第117頁至第123頁）。　
　㈩合作金庫商業銀行雲林分行109 年10月20日合金雲林字第109
    0003223號函暨所檢附之被告申辦之合作金庫商業銀行帳戶0
    000000000000號之開戶綜合申請書、新開戶建檔登錄單、身
    分證影本、交易明細各1 份（雲檢偵5891卷第35頁至第43頁
    ）。
三、論罪科刑：
  ㈠按特定犯罪之正犯實行特定犯罪後，為掩飾、隱匿其犯罪所
    得財物之去向及所在，而令被害人將款項轉入其所持有、使
    用之他人金融帳戶，並由該特定犯罪正犯前往提領其犯罪所
    得款項得手，如能證明該帳戶內之款項係特定犯罪所得，因
    已被提領而造成金流斷點，該當掩飾、隱匿之要件，該特定
    犯罪正犯自成立一般洗錢罪之正犯。又行為人提供金融帳戶
    提款卡及密碼予不認識之人，非屬洗錢防制法第2條所稱之
    洗錢行為，不成立同法第14條第1項一般洗錢罪之正犯；如
    行為人主觀上認識該帳戶可能作為收受及提領特定犯罪所得
    使用，他人提領後即產生遮斷資金流動軌跡以逃避國家追訴
    、處罰之效果，仍基於幫助之犯意而提供，應論以幫助犯同
    法第14條第1項之一般洗錢罪（參見最高法院刑事大法庭108
    年度台上大字第3101號裁定意旨）。
  ㈡核被告李家勝所為，係犯刑法第30條第1項前段、同法第339
    條第1項之幫助詐欺取財罪；刑法第30條第1項前段、違反洗
    錢防制法第2條第2款而犯同法第14條第1項之幫助一般洗錢
    罪。又被告以一個提供金融機構帳戶之行為，幫助詐欺集團
    對附表所示之數告訴人詐取財物及洗錢，係以一行為各觸犯
    數同一罪名，為想像競合犯，應依刑法第55條規定，從一重
    之幫助一般洗錢罪處斷。另被告僅將其帳戶存摺、金融卡等
    物提供他人使用，無證據顯示該詐欺集團成員之共同正犯人
    數為3人以上，或被告就其幫助之正犯人數有所認識或預見
    ，依罪疑唯輕及「所知輕於所犯，從其所知」之法理，堪認
    被告基於幫助故意所認知之範圍僅及於普通詐欺犯行，應論
    以被告幫助普通詐欺取財犯行如上，併予敘明。
　㈢被告就所犯之幫助一般洗錢罪，於偵查及審判中均自白，應
    依洗錢防制法第16條第2項之規定，減輕其刑。又被告以幫
    助之意思，參與一般洗錢罪構成要件以外之行為，為幫助犯
    ，爰依刑法第30條第2項規定，按正犯之刑減輕之，並遞減
    之。
　㈣移送併辦之臺灣雲林地方檢察署110年度偵字第1346、1066、
    1232號即附表編號3至5之犯罪事實部分，核與起訴並經論罪
    之附表編號1、2部分，有想像競合犯之裁判上一罪關係，為
    起訴效力所及，本院自得併予審究。
  ㈤爰審酌被告雖未實際參與詐欺取財及提款洗錢犯行，但其提
    供金融機構帳戶供不法犯罪集團使用，不僅造成執法機關不
    易查緝犯罪行為人，嚴重危害社會治安，助長社會犯罪風氣
    ，更造成被害人求償上之困難，應予非難。另酌被告未婚，
    現無子女，其學歷為高職畢業，從事貨車司機多年，工作穩
    定，經濟狀況勉以維持，其一時失慮觸法，犯後坦承犯行，
    詳細交待各項情節，犯後態度尚稱良好。另其雖與告訴人白
    淳有、曾彥融、張珍煜調解成立，有本院調解筆錄3份（本
    院金簡字卷第19頁至23頁）在卷可佐，惟因併辦其他告訴人
    之損害部分，自認無力清償及續為調解，遂未如期履行等一
    切情狀，量處如主文所示之刑，並諭知罰金如易服勞役之折
    算標準。
四、沒收部分：
　㈠犯罪所得之沒收、追繳或追徵，在於剝奪犯罪行為人之實際
    犯罪所得（原物或其替代價值利益，即包括違法行為所得、
    其變得之物或財產上利益及其孳息），使其不能坐享犯罪之
    成果，以杜絕犯罪誘因，可謂對抗、防止經濟、貪瀆犯罪之
    重要刑事措施，性質上屬類似不當得利之衡平措施，著重所
    受利得之剝奪，是苟無犯罪所得，自不生利得剝奪之問題。
    又幫助犯係指就他人之犯罪加以助力，使其易於實施之積極
    或消極行為而言，其犯罪態樣與實施犯罪之正犯有異，其所
    處罰者，乃其提供助力之行為本身，而非正犯實施犯罪之行
    為，因此幫助犯對正犯所有供犯罪所用或因犯罪所得之物，
    無庸併為沒收之宣告。又幫助犯僅係對於犯罪構成要件以外
    行為為加工，除因幫助行為有所得外，正犯犯罪所得非屬幫
    助犯之犯罪成果，自不得對其為沒收之諭知（參見最高法院
    88年度台上字第6234號、106年度台上字第1196號判決意旨
    ）。
　㈡查被告因本件犯行而得抵免債務之利益2萬元，為其犯罪所得
    ，應依刑法第38條之1第1項前段、第3項之規定宣告沒收之
    ，於全部或一部不能沒收或不宜執行沒收時，追徵其價額。
　㈢又洗錢防制法第18條第1項前段固規定：「犯第14條之罪，其
    所移轉、變更、掩飾、隱匿、收受、取得、持有、使用之財
    物或財產上利益，沒收之。」，惟被告非實際提款或得款之
    人，亦未將該財物或財產上利益移轉或變更等行為，非洗錢
    防制法第14條第1項之正犯，自無上開規定之適用。
五、適用之法律：刑事訴訟法第273條之1第1項、第299條第1項
    前段、第310條之2、第454條，洗錢防制法第14條第1項、第
    16條第2項，刑法11條、第30條、第42條第3項、第55條、第
    339條第1項，刑法施行法第1條之1第1項。
本案經檢察官江金星提起公訴，檢察官柯木聯、王聖豪移送併辦
，檢察官林豐正到庭執行職務。
中　　華　　民　　國　　110 　年　　5 　　月　　28　　日
                  刑事第三庭  法  官  吳基華
以上正本證明與原本無異。　
如不服本判決應於收受判決後20日內向本院提出上訴書狀，並應
敘述具體理由；其未敘述上訴理由者，應於上訴期間屆滿後20日
內向本院補提理由書（均須按他造當事人之人數附繕本）。「切
勿逕送上級法院」。
                              書記官  李雅怡
中　　華　　民　　國　　110 　年　　5 　　月　　28　　日
附記論罪法條全文：
洗錢防制法第14條
有第二條各款所列洗錢行為者，處七年以下有期徒刑，併科新臺
幣五百萬元以下罰金。
前項之未遂犯罰之。
前二項情形，不得科以超過其特定犯罪所定最重本刑之刑。
刑法第339條
意圖為自己或第三人不法之所有，以詐術使人將本人或第三人之
物交付者，處五年以下有期徒刑、拘役或科或併科五十萬元以下
罰金。
以前項方法得財產上不法之利益或使第三人得之者，亦同。
前二項之未遂犯罰之。
附表：被害人遭受詐騙之情節。
編 號 被害人即告訴人 匯款時間及地點 匯款金額（新臺幣） 匯入帳戶 詐騙方式 備註 1 白淳有 109年5月14日上午11時20分，在玉山銀行藝文分行臨櫃匯款。 18萬元。 被告之合庫帳戶 詐欺集團成員於109年5月11日至同年5月14日間，在交友軟體以暱稱「林妹妹」為名，與白淳有結識後，佯稱有理財投資可以獲利云云，致白淳有陷於錯誤，而匯款至詐欺集團所指定之帳戶。 起訴部分 2 曾彥融 109年5月14日上午11時49分許，以網路銀行轉帳方式匯款。 1萬元 同上 詐欺集團成員於109年5月12日至同年5月14日間，在交友軟體以暱稱「李可傾」為名，與曾彥融結識後，介紹曾彥融加入LINE「牛匯投資公司」，對方佯稱可投資外匯操作獲利云云，致曾彥融陷於錯誤，而匯款至詐欺集團所指定之帳戶。 同上 3 張珍煜 109年5月14日上午11時8分許，以網路銀行轉帳方式匯款。 4萬元 同上 詐欺集團成員於109年4月27日至同年5月14日間，自稱「李金佩」、「歐福金控平台」及「德發錢莊」等人，以LINE通訊軟體向張珍煜佯稱匯款投資或平台遭凍結，必須匯款30萬元才能解凍或退還獲利金額，或須匯款5萬元才能退還投資金額云云，致張珍煜陷於錯誤，而匯款至詐欺集團所指定之帳戶。 臺灣雲林地方檢察署110年度偵字第1346號移送併辦 4 何乙珊 109年5月14日下午5時1分許，以網路銀行轉帳方式匯款。 10萬元 同上 詐欺集團成員於109年3月19日至同年5月14日間，透過通訊軟體LINE與何乙珊結識攀談後，向何乙珊佯稱可投資外匯操作藉此獲利云云，致何乙珊陷於錯誤，而匯款至詐欺集團所指定之帳戶。 臺灣雲林地方檢察署110年度偵字第1066、1232號移送併辦 5 游欣瑜 ①109年5月6日下午2時58分許，以網路銀行轉帳方式匯款。②109年5月13日下午1時5分許，以網路銀行轉帳方式匯款。 ①30萬元②2萬元、5萬元 同上 詐欺集團成員於109年4月14日至同年5月13日間，透過通訊軟體LINE與游欣瑜結識攀談後，向游欣瑜佯稱可投資外匯操作藉此獲利云云，致游欣瑜陷於錯誤，而匯款至詐欺集團所指定之帳戶。 同上